【裁判字號】    89,簡抗,46
【裁判日期】    891206
【裁判案由】    損害賠償
【裁判全文】
台灣台北地方法院民事裁定  八十九年度簡抗字第四六號
    抗  告  人  台新國際商業銀行股份有限公司
    法定代理人  謝壽夫
    訴訟代理人  張琳琳
                              .
                陳楚焄        .
    被  抗告人  乙○○        .
                甲○○○      .
    法定代理人  呂理成        .
    共      同
    訴訟代理人  王育珍  律師
右抗告人因與被抗告人間請求損害賠償事件，抗告人對於中華民國八十九年六月十二
日本院新店簡易庭所為之八十八年度店簡字第五九九號民事裁定提起抗告，本院裁定
如左：
    主      文
原裁定廢棄。
    理      由
一、按訴訟事件是否屬普通法院之權限，應以原告起訴主張為訴訟標的之法律關係，
    是否私法上爭執為斷，本件相對人即原告起訴主張之訴訟標的為民法第一百八十
    四條之侵權行為損害賠償法律關係，有相對人之起訴狀在卷可稽。相對人既非依
    行政訴訟法規定，以撤銷再抗告人嘉義縣義竹國民小學所為免職之行政處分，附
    帶請求損害賠償為訴訟標的，而係依民法侵權行為損害賠償之私法上請求權起訴
    ，普通法院自有審判權，此觀諸最高法院八十五年度台抗字第十九號判決意旨即
    明，易言之，訴訟事件是否屬普通法院之權限，係就當事人所主張為訴訟標的之
    法律關係自體來判斷，至於其主張為訴訟標的之法律關係雖為私法上之爭執，然
    其事件之性質並不得提起民事訴訟，而應循行政爭訟來主張權利者，則係其訴有
    無理由之問題，合先敘明。
二、本件抗告意旨略以：原審縱認為郵務利用關係為公法關係，惟本件抗告人於原審
    中所主張者為民事上之侵權行為請求權及郵務利用關係之契約請求權等整體受給
    付地位為訴訟標的，並非要求撤銷被告甲○○○拒絕賠償之行政處分，本件亦應
    由實體上予以判決駁回，原審以裁定駁回原告之訴，乃屬誤會，再者郵務利用關
    係究為公法領域之爭，尚應考量公營事業民營化，以及被抗告人所主張郵政法為
    民法特別法之論點，應以認定為私法上（或兼具私法上）之利用關係為當，爰依
    法提起抗告等語。
三、查本件抗告人即原審原告因與被抗告人即原審被告間之郵務利用關係，主張被抗
    告人有過失，依民法第一百八十四條第二項、第一百八十八條第一項規定請求本
    件民事賠償責任，顯見其主張為訴訟標的之法律關係為私法之爭執，揆諸前開說
    明，抗告人係依民法侵權行為為損害賠償之私法上請求權起訴，普通法院自有審
    判權，至於原審認本件依事件之性質，應循行政爭訟程序來救濟，卻提起民事訴
    訟程序者，則應屬其訴有無理由，揆諸首揭判決意旨，原審以該訴訟事件不屬普
    通法院之權限，以裁定駁回之，於法尚有未合，抗告意旨指摘原裁定不當，求予
    廢棄，為有理由，爰將裁定廢棄，發回原審法院。
四、爰依民事訴訟法第四百三十六條之一第三項、第四百九十二條第二項，裁定如主
    文。
中      華      民      國    八十九    年      十二      月    六      日
                                  民事第四庭審判長法  官 謝明珠
                                                  法  官 蔡政哲
                                                  法  官 陳博文
右為正本係照原本作成
如對本裁定再為抗告，須於裁定送達後十日內向本院提出抗告狀。
中      華      民      國    八十九    年      十二      月    六      日
                                                          書記官 蘇彥宇


司法院資訊處製作；財團法人民間司法改革基金會備份。
